【裁判字號】    90,訴,55
【裁判日期】    900327
【裁判案由】    違反著作權法
【裁判全文】
臺灣桃園地方法院刑事判決                              九十年度訴字第五五號
    公  訴  人  台灣桃園地方法院檢察署檢察官
    被      告  甲○○
右列被告因違反著作權法案件，經檢察官提起公訴（八十九年度偵字第一三八三二號
），本院判決如左：
    主  文
本件公訴不受理。
    理  由
一、按告訴乃論之罪，告訴人於第一審辯論終結前得撤回其告訴，又告訴經撤回者，
    法院應諭知不受理之判決，刑事訴訟法第二百三十八條第一項、第三百零三條第
    三款定有明文。
二、本件公訴意旨略以：被告甲○○係設於桃園縣中壢市○○路○段二九之七號健行
    資訊社之負責人，經營出租電腦供人上網之業務，明知「石器時代」電腦遊戲軟
    體程式之著作權人為義華國際股份有限公司（下稱義華公司），且未經著作財產
    權人之授權，該著作權之出租權利仍屬原著作財產權人，不得擅自出租，猶自民
    國八十九年八月下旬起，意圖出租，未經上開著作權人之同意，在其所經營之健
    行資訊社之電腦內載入前開未經合法授權之電腦驅動程式（尚須搭配遊戲光碟片
    始可正常遊玩），以每小時新台幣（下同）三十元之代價出租予不特定客戶使用
    ，以此方法侵害告訴人義華公司之著作財產權，並以此為常業因認被告涉嫌著作
    權法第九十四條、第九十二條之擅自以出租之方法侵害他人之著作財產權之常業
    罪嫌。
三、訊之被告甲○○坦承於右揭時地，未經「石器時代」電腦遊戲軟體程式之著作權
    人義華公司授權，在其所經營之健行資訊社電腦內載入前開電腦遊戲軟體驅動程
    式，以每小時三十元之代價出租予不特定客戶使用之犯罪事實，且經告訴代理人
    乙○○指訴無訛，復有營利事業登記證一紙、現場照片四張附卷、及電腦二十台
    、喇叭四台扣案佐證，足認被告犯著作權法第九十二條擅自以出租之方法侵害他
    人之著作財產權罪。惟公訴人指被告以擅自以出租之方法侵害他人之著作財產權
    為常業，求依著作權法第九十四條、第九十二條之規定論科。但查著作權法上之
    以擅自以出租之方法侵害他人之著作財產權為常業罪，係指以侵害著作財產權營
    生之情形而言（司法院院解字第三九六二號解釋參照），關於被告究竟有無此項
    藉侵害著作財產權維生之爭點，既係因身份或其他特定關係致刑有重輕之特殊犯
    罪構成要件，自應本於足可證明此一加重事由之積極證據加以認定。訊之被告堅
    決否認以此為常業，供稱其所經營之健行資訊社係經營出租電腦供人上網之業務
    ，「石器時代」遊戲軟體不過係出租電腦中之遊戲軟體之一等語，參酌被告所經
    營之業務其實即為網路咖啡業者，提供電腦網路使用、咖啡等多項服務，電腦中
    所載入之遊戲軟體內容更係千奇百怪，數量眾多，藉以招徠顧客等情以觀，僅以
    被告所經營之健行資訊社電腦中載入未經合法授權之「石器時代」電腦遊戲軟體
    ，遽認中被告係專以從事侵害著作財產權犯罪為業，恐有未洽，起訴法條應予變
    更，應認被告所犯為著作權法第九十二條之罪，依同法第一百條規定，須告訴乃
    論，茲據告訴人義華公司於本院審理中，聲請撤回告訴，依照首揭法條之規定，
    ，應為不受理判決之諭知。
三、據上論斷，應依刑事訴訟法第三百零三條第三款，判決如主文。
本案經檢察官錢明婉到庭執行職務。
中      華        民        國    九十    年    三        月    二十七  日
                                    臺灣桃園地方法院刑事第五庭
                                        法  官  楊  得  君
右正本證明與原本無異。
如不服本判決，應於判決送達後十日內向本院提出上訴狀( 應附繕本 )，上訴於臺灣
高等法院。
                                        書記官  簡  慧  瑛
中      華        民        國    九十    年    三        月    二十九  日


司法院資訊處製作；財團法人民間司法改革基金會備份。
